【裁判字號】    90,上訴,748
【裁判日期】    900406
【裁判案由】    違反槍彈藥刀械管制條例
【裁判全文】
臺灣高等法院高雄分院刑事判決          九十年度上訴字第七四八號
    上  訴  人
    即  被  告  乙○○
右上訴人因違反槍砲彈藥刀械管制條例案件，不服臺灣高雄地方法院八十九年度訴字
第八八五號中華民國九十年四月六日第一審判決（起訴案號：臺灣高雄地方法院檢察
署八十八年度偵字第二三八四三號），提起上訴，本院判決如左：
      主      文
上訴駁回。
      事實及理由
一、本案經本院審理結果，認第一審判決認事用法及量刑均無不當，應予維持。並引
    用第一審判決書記載之事實、證據及理由。（如附件）
二、被告於本院調查及審理中復辯稱：「我是因替阿南補輪胎認識的。」「那東西是
    綽號阿南的，我不知道阿南的真實姓名及地址，阿南當時提白色袋子，至我房內
    說要補胎要寄放，阿南說等一下再來拿。」云云，則被告如與阿南之人認識，豈
    會不知道阿南之人之真實姓名或地址。另如被告與阿南之人僅因補輪胎認識，雙
    方不甚熟悉，綽號阿南之人豈會知悉被告之住處，直接至被告住處寄放東西，被
    告又豈會答應寄放，又補完輪胎之後，阿南之人又豈會不予取走，放置被告住處
    之理。凡此均顯與常情不符，被告所辯，自不足採信。
三、原審因依槍砲彈藥刀械管制條例第十一條第四項、刑法第二條第一項前段、第十
    一條前段、第四十七條、第四十二條第二項、第三十八條第一項第一款、罰金罰
    鍰提高標準條例第二條、現行法規所定貨幣單位折算新台幣條例第二條之規定，
    並審酌被告犯罪之一切情狀，量處有期徒刑一年六月，併科罰金新台幣六萬元。
    並諭知罰金如易服勞役，以新台幣九百元即銀元三百元折算一日。扣押之改造左
    輪手槍一支沒收。認事用法，核無不合，量刑亦屬妥適，被告上訴意旨，仍執前
    詞，否認犯罪，指摘原判決不當，為無理由，應予駁回。
四、台灣高雄地方法院檢察署移送本院九十年度偵字第七四一八號（即八十八年度偵
    字第二三七０八號）併辦部分，與本案罪名不同，亦非同時持有，並無裁判上一
    罪關係，本院無從併予審理，應退回檢察官另行偵辦。
據上論結，應依刑事訴訟法第三百六十八條、第三百七十三條，判決如主文。
本案經檢察官邱榮藏到庭執行職務。
中    華    民    國      九十      年       六       月     二  十   日
                              臺灣高等法院高雄分院刑事第九庭
                                  審判長法官  張甲松
                                        法官  江泰章
                                        法官  任森銓
右正本證甲與原本無異。
如不服本判決，應於判決送達後十日內向本院提出上訴狀，其未述理由者並應於提
出上訴狀後十日內向本院補提理由書（應附繕本)。
                                      書記官  張文斌
中    華    民    國      九十      年       六       月     二十二     日
附錄：本判決論罪科刑法條：
修正後槍砲彈藥刀械管制條例第十一條：
未經許可，製造、販賣或運輸第四條第一項第一款所稱其他可發射金屬或子彈具有殺
傷力之各式槍砲者，處五年以上有期徒刑，併科新臺幣一千萬元以下罰金。
未經許可，轉讓、出租或出借前項所列槍砲者，處三年以上十年以下有期徒刑，併科
新臺幣七百萬元以下罰金。
意圖供自己或他人犯罪之用，而犯前二項之罪者，處無期徒刑或七年以上有期徒刑，
併科新臺幣一千萬元以下罰金。
未經許可，持有、寄藏或意圖販賣而陳列第一項所列槍砲者，處一年以上七年以下有
期徒刑，併科新臺幣七百萬元以下罰金。
第一項至第三項之未遂犯罰之。
                                                                   Ａ
臺灣高雄地方法院刑事判決                          八十九年度訴字第八八五號
    公  訴  人  臺灣高雄地方法院檢察署檢察官
    被      告  乙○○  男  三十一歲（民國○○○年○月○日生）
                        住高雄市○○區○○路四十號
                        身分證統一編號：Ｚ000000000號
    選任辯護人  劉新安律師
右列被告因違反槍砲彈藥刀械管制條例案件，經檢察官提起公訴（八十八年度偵字第
二三八四三號），本院判決如左：
    主  文
乙○○未經許可，持有可發射子彈具有殺傷力之改造左輪玩具手槍，累犯，處有期徒
刑壹年陸月，併科罰金新臺幣陸萬元，罰金如易服勞役，以新臺幣玖佰元即銀元佰
元折算壹日。扣案之改造左輪手槍壹枝（槍枝管制編號：0000000000）
沒收之。
    事  實
一、乙○○前於民國八十五年及八十六年間因違反麻醉藥品管理條例案件，經本院於
    八十六年二月四日，以八十六年易字第五九七號判處有期徒刑七月，嗣經上訴於
    台灣高等法院高雄分院，復於同年七月三日，以八十六年上易字第一三○八號駁
    回上訴確定，並於八十六年八月二十七日入監執行，至八十七年三月二十六日執
    行完畢。猶不知悔改，謹慎言行，甲知未經主管機關許可，不得持有具殺傷力之
    改造玩具手槍，竟未經許可自不詳時間起，持有機械性能良好，具有殺傷力之改
    造左輪手槍一支（槍枝管制編號0000000000）。嗣於八十八年九月二
    十三日十二時許，經警執行違反毒品危害防制條例案件搜索時，在高雄市小港區
    樂利旅社，由乙○○所租用之五○二號房內查獲其持有之上開槍枝與不具殺傷力
    之改造手槍一支、不具殺傷力之改造子彈七顆、供玩具手槍用之金屬彈殼十一顆
    ，以及第二級毒品安非他命一小包（含袋重零點二公克）。
二、案經高雄市政府警察局前鎮分局報請臺灣高雄地方法院檢察署檢察官偵查起訴。
    理  由
一、訊據被告乙○○固坦承警方於前揭時、地查獲上開槍枝及子彈之事實不諱，惟矢
    口否認有何違反槍砲彈藥刀械管制條例之犯行，辯稱：警方所查扣之槍枝及子彈
    等物，是伊友人但真實姓名年籍不詳之成年男子綽號「阿南」所有，且是「阿南
    」於八十八年九月二十二日晚上八點多時，到樂利旅社伊所住之房間找伊，「阿
    南」當時提一個白蘭洗衣粉的白色袋子，至伊房內並置於地上，伊並不知道袋子
    裡有何物，僅看到袋子上有一些工具，「阿南」並有說等一下再來拿，之後，伊
    即幫「阿南」修補輪胎，修完後「阿南」就開車走了，查扣之槍枝並非伊的，伊
    也不知道袋子裡面有槍云云。辯護意旨則陳稱︰證人郭曾純君於警局中所稱，警
    員所查扣之槍枝係被告所有等語，惟郭曾純君並未具體甲確陳述為被告所有之理
    由，故不得援為告論罪科刑之證據；又「阿南」所寄放之白蘭洗衣粉袋內尚有切
    口剪刀、鉗子、套筒、鑽頭板手、鑽頭、瓦斯筒及電鑽等夾雜放置，「阿南」未
    告知被告所寄放之物有手槍，被告當不知情，並從人情事理觀之，被告既受人之
    託，不宜私自檢視寄放物之內容，是被告所辯不知寄放物內有改造槍枝等物，應
    屬可採，且證人即查獲員警連柄堯證稱，在查獲當時，有命被告開啟袋內紙盒，
    被告神情上並無異狀或辯解，顯見被告確實不知所寄放之物中藏放改造手槍，又
    前開白蘭洗衣粉袋係放置在門口進去右邊地上，益證被告確實是順手擱置而未加
    藏匿，據此推敲，如果被告確知寄放物有改造手槍，應會將之取出，另覓隱密處
    所放置，斷無掉以輕心，草率暴露之理云云。
二、經查︰
  （一）被告一再陳稱前開在樂利旅社五○二室中所查獲之槍枝等物品非其所有，而
        係友人「阿南」寄放云云，惟不但未能甲確指陳綽號「阿南」者之真實姓名
        、住居所，以供本院傳喚查證，而被告先後陳述有關「阿南」寄放之情，先
        稱︰阿南約在八十八年九月二十二日晚上八點多騎車到樂利旅社找伊，並將
        員警所查扣之槍枝連同一些工具放在一個白蘭洗衣粉的袋子內放置於房間內
        ，伊僅知袋內有一些工具，之後即與「阿南」一同前去補輪胎，補輪胎的費
        用為四百五十元，當天「阿南」已付清等語（見本院八十九年九月二十七日
        訊問筆錄），復稱︰在查獲前一天中午「阿南」先打電話與伊連絡，約於下
        午二、三點時，至樂利旅社找伊去補輪胎，並帶一包白蘭洗衣粉的袋子，伊
        看上面都是破布，但可以看到裡面有電鑽，「阿南」並稱先放在伊這裡，等
        一下再回來拿，當天伊修車修到很晚約十一、十二點，修完車後「阿南」就
        把車子開走了，「阿南」沒有付修車費給我，伊有拿二聯單給「阿南」簽，
        「阿南」另外再跟伊老闆算，事後「阿南」有無付修理費用給伊老闆，伊並
        不清楚等語（見本院九十年二月一日、三月二日及三月二十一日訊問與審判
        筆錄），即被告先後供述有關該名綽號「阿南」之友人究竟何時找被告？被
        告替「阿南」修補輪胎究竟有無收費？先後供稱不一，顯有疑義；且被告所
        居住者係旅社，該地點僅是暫時居住性質之場所，被告欲居住多久？「阿南
        」欲寄放多久？及「阿南」何時來取回？訊之被告，被告則均稱不知道「阿
        南」何時會來取，亦未有甲確之約定，被告自己亦不確定住在樂利旅社多久
        ，均與一般寄放或委託之事理、常情相違，且被告稱伊住在樂利旅社五○二
        號室，係老闆為伊承租，約在八十八年間即跟姓名、年籍不詳綽號「財仔」
        之成年男子補輪胎，一個月的薪水是一萬二千元，伊在樂利旅社住三、四天
        ，伊並不知老闆租幾天云云（見本院九十年二月二十一日訊問筆錄），惟證
        人即員警查獲當時與被告同處一室之郭曾純君於警詢中陳稱︰樂利旅社五○
        二號房是被告所承租，且是八十八年九月二十二日零時開始承租，租金是每
        日新台幣五百元，且伊是在凌晨時去找被告聊天（見警卷第三頁背面至第四
        面詢問筆錄），又被告於偵查中所提供友人「阿南」之行動電話號碼為「0
        000000000號」，經向和信電訊股份有限公司函詢前開電話之申請
        使用人資料，據覆為該門號之最後通話日期為八十八年九月十九日，且因用
        戶申請書未由承辦下游經銷商送回本公司故無法提供等語，有該公司八十九
        年二月十九日，以（八九）和信字第一二五號函一紙附卷可稽。是被告前揭
        所陳有關「阿南」寄放部份，不僅無法提供相關資料以供本院調查，復就受
        僱於「財仔」之部份，亦無法提出確實之姓名、年籍等資料供本院查證，被
        告所述均與社會經驗常情相悖離，是被告所稱綽號「阿南」及老闆「財仔」
        等情，均應屬虛捏之詞，不足採信。復觀之本件查獲過程，證人即至樂利旅
        社五○二室查獲被告之員警連炳堯陳稱，當天渠等係偵辦毒品案件，故至樂
        利旅社臨檢有無毒品交易情形始查獲，事前並無任何線報（見本院八十九年
        十一月七日訊問筆錄），且臨檢時間係八十八年九月二十三日十二時許，亦
        有檢查紀錄一紙在卷可憑，是如果被告係遭人誣陷，依常情，獲得線報之員
        警，通常會以令嫌犯出奇不意之方式進行臨檢、查詢，且為避免被嫌犯發覺
        或離開旅社等情，均會迅速進行調查與逮補，怎會遲延至翌日近中午時始查
        詢，顯然臨檢人員事前並無任何線報，被告亦非遭人裁贓誣陷，綜上所述，
        被告所辯及辯護意旨，顯屬卸責之詞，不足採信。
 （二）此外，查扣被告所持有之改造左輪手槍、改造手槍各一支、改造子彈七顆及
       彈殼十一顆，經送驗結果︰１、改造之左輪槍一支（槍枝管制標號0000
       000000）係仿ＳＭＩＴＨ＆ＷＥＳＳＯＮ廠轉輪手槍製造之金屬玩具
       手槍將槍管及轉輪彈倉內之阻鐵車通改造而成，機械性能良好，認具殺傷力
       。２、改造手槍一支（含彈匣一個，槍枝管制編號0000000000）
       認係仿ＷＡＬＴＨＥＲ廠半自動手槍製造之金屬玩具手槍將槍管車通改造而
       成，惟其槍機損壞依現狀，認不具殺傷力。３、改造子彈七顆，其中六顆，
       認均係玩具槍金屬彈殼加裝圓錐狀直徑約九釐米之土造金屬彈頭而成，經試
       射二顆結果，雖能擊發，惟動能甚微，依現狀，認均不具殺傷力；右其中一
       顆，認係玩具槍金屬彈殼加裝圓錐狀直徑約六釐米之土造金屬彈頭而成，經
       試射結果，未能擊發，認不具殺傷力。４、彈殼十一顆，均係玩具手槍用之
       金屬彈殼。此有內政部警政署刑事警察局於八十八年十月六日，以刑鑑字第
       九九四二八號鑑驗通知書一紙在卷足憑。
  是被告未經主管機關許可，於前揭時、地持有具殺傷力之改造左輪手槍之行為甲確
  ，堪予認定。
二、核被告乙○○所為，係犯槍砲彈藥刀械管制條例第十一條第四項未經許可持有可
    發射子彈具有殺傷力之槍枝罪。被告犯罪行為後，槍砲彈藥刀械管制條例第十一
    條第四項之罪，已於八十九年七月五日公布修正，同年月七日生效施行，修正後
    裁判時之槍砲彈藥刀械管制條例第十一條第四項之法定本刑與修正前之法定本刑
    相同，依刑法第二條第一項前段規定，應適用裁判時之法律。又被告前曾於八十
    五年及八十六年間因違反麻醉藥品管理條例案件，經本院判處有期徒刑七月，經
    上訴於台灣高等法院高雄分院，於八十六年七月三日駁回上訴確定，被告並於八
    十七年三月二十六日執行完畢，有臺灣高等法院被告全國前案紀錄表在卷可稽，
    被告前受有期徒刑執行完畢，於五年以內再犯本件有期徒刑以上之罪，為累犯，
    應依刑法第四十七條規定加重其刑。爰審酌被告之素行非佳，有本院被告院內索
    引卡紀錄表及臺灣高等法院被告全國前案紀錄表各一分在卷可參，國中畢業之智
    識程度，其持有具殺傷力之改造左輪手槍，對社會潛在之威脅至鉅，及為求卸責
    供詞反覆之態度等一切情狀，量處如主文所示之刑，並就併科罰金部分，諭知易
    服勞役之折算標準。
三、扣案具殺傷力之改造左輪手槍一支為違禁物，爰依刑法第三十八條第一項第一款
    併予宣告沒收。
四、又保安處分係對受處分人將來之危險性所為拘束其身體、自由等之處置，以達教
    化與治療之目的，乃為刑罰之補充制度。本諸法治國家保障人權之原理及刑法之
    保護作用，其法律規定之內容，應受比例原則之規範，使保安處分之宣告，與行
    為人所為行為之嚴重性、行為人所表現之危險性，及對於行為人未來行為之期待
    性相當。而保安處分中之強制工作，旨在對嚴重職業性犯罪及欠缺正確工作觀念
    或無正常工作因而犯罪者，強制其從事勞動，以學習一技之長及正確之謀生觀念
    ，使其日後重返社會後，能適應社會生活，此觀刑法第九十條第一項及竊盜犯贓
    物犯保安處分條例第三條第一項規定，亦均係本此意旨而制定，而由法院視行為
    人之危險性格，決定應否交付強制工作，以達特別預防之目的。據此，槍砲彈藥
    刀械管制條例第十九條第一項之規定，不問行為人有無預防矯治其社會危險性之
    必要，一律宣付強制工作三年，拘束其中不具社會危險性之受處分人之身體、自
    由部分，其所採措施與所欲達成預防矯治之目的及所需程度，即不合憲法第二十
    三條所定之比例原則，故犯槍砲彈藥刀械管制條例第十九條第一項所定之罪，不
    問行為人有無預防矯治其社會危險性之必要，一律宣付強制工作三年之部分，與
    前開意旨不符者，應不予適用。據此，犯槍砲彈藥刀械管制條例第十九條第一項
    所列舉之罪，而依個案情節符合比例原則部分，固仍應適用該條例宣告保安處分
    ；至不符部分惟仍應宣告保安處分者，則應由法院斟酌刑法第九十條第一項規定
    之要件，依職權為之，此業據司法院大法官會議釋字第四七一號解釋甚甲。從而
    ，犯槍砲彈藥刀械管制條例第十九條第一項所列舉之罪者，除依個案情節符合比
    例原則部分，或不符比例原則部分惟仍應宣告保安處分者，應分別適用該條例宣
    告保安處分，或由法院斟酌刑法第九十條第一項規定之要件宣告強制工作外，即
    得不予宣告強制工作。查本件被告僅持有具有殺傷力之改造左輪手槍一支，其行
    為之嚴重性及所表現之危險性，尚非重大；又雖曾有藥事法及麻醉藥品之前科紀
    錄，已如前述，然並非屬暴力型之犯罪，顯無依槍砲彈藥刀械管制條例第十九條
    第一項之規定宣告強制工作三年，以達預防矯治其社會危險性之必要，自不得依
    該規定宣告強制工作三年。又本院斟酌被告之素行，亦難認其有犯罪之習慣或以
    犯罪為常業或因遊蕩、懶惰成習而犯罪之情事，自亦無依刑法第九十條第一項規
    定宣告強制工作之必要。
五、另台灣高雄地方法院檢察署於八十九年四月十七日，以八十八年度偵字第二三七
    ○八號移送併辦意旨為︰被告乙○○於八十八年八月間，在不詳地點，未受允准
    而無正當理由將具有危險性及殺傷力之土製爆裂物一顆交予另案被告劉甲政，嗣
    因被告劉甲政將之置於皮包中隨身攜帶，而於八十八年八月二十五日經警查獲，
    而悉前情，故認被告乙○○涉犯刑法第一百八十六條之持有單純危險物罪等語。
    惟查，前開爆裂物之型式與名稱屬可點火之土製爆裂物，有內政部警政署刑事警
    察局爆炸（裂）物鑑驗處理通知書一紙復卷可參，是被告本件所犯者係未經許可
    ，持有可發射子彈具有殺傷力之槍枝部分，併案部份則係持有土製爆裂物，二者
    所持有之客體不同，罪名有異（非屬同一罪名），復無積極證據足資證甲其間有
    方法結果之牽連關係或一行為觸犯數罪名之想像競合關係，即難認二者間具有何
    等裁判上一罪關係，其併辦部分自非原起訴效力所及，本院乃不得就該部分併為
    審判，應退由檢察官另行偵辦，附此說甲。
據上論斷，應依刑事訴訟法第二百九十九條第一項前段，槍砲彈藥刀械管制條例第十
一條第四項，刑法第二條第一項前段、第十一條前段、第四十七條、第四十二條第二
項、第三十八條第一項第一款，罰金罰鍰提高標準條例第二條，現行法規所定貨幣單
位折算新台幣條例第二條，判如主文。
本案經檢察官陳宗吟到庭執行職務。
中      華      民      國    九十      年      四      月      六      日
                        臺灣高雄地方法院刑事第四庭
                            法  官     程克琳
右正本證甲與原本無異。
如不服本判決，應於判決送達後十日內，向本院提出上訴狀。
                            書記官     梁瑜玲
中    華    民    國      九十      年      四      月      九      日
【附錄本案論罪科刑法條全文】
修正後槍砲彈藥刀械管制條例第十一條︰
未經許可，製造、販賣或運輸第四條第一款所稱其他可發射金屬或子彈具有殺傷力之
各式槍砲者，處五年以上有期徒刑，併科新台幣一千萬元以下罰金。
未經許可，轉讓、出租或出借前項所列槍砲者，處三年以上十年以下有期徒刑，併科
新台幣七百萬元以下罰金。
意圖供自己或他人犯罪之用，而犯前二項之罪者，處無期徒刑或七年以上有期徒刑，
併科新台幣一千萬元以下罰金。
未經許可，持有、寄藏或意圖販賣而陳列第一項所列槍枝者，處一年以上七年以下有
期徒刑，併科新台幣七百萬元以下罰金。第一項至第三項之未遂犯罰之。


司法院資訊處製作；財團法人民間司法改革基金會備份。
